【裁判字號】    91,重上更(一),236
【裁判日期】    920319
【裁判案由】    強盜等
【裁判全文】
臺灣高等法院臺中分院刑事判決            民國九十一年度重上更(一)字第二三六號
    上  訴  人
    即  被  告  戊○○
    選任辯護人  常照倫
                張績寶
                張繼準
右上訴人因強盜等案件，不服台灣台中地方法院中華民國八十八年五月四日第一審判
決（民國八十八年度訴字第二七二一號，起訴案號：台灣台中地方法院檢察署民國八
十六年度偵字第一八○七四號），提起上訴，本院判決後經最高法院發回更審，本院
判決如左：
    主      文
原判決撤銷。
戊○○無罪。
    理      由
一、公訴意旨略以：胡榮曾因懲治盜罪條例罪，經判處有期徒刑八年，於民國（下同
    ）八十六年五月三十日執行完畢，仍不知悔改。復意圖為自己不法之所有，於同
    年八月十八日下午六時十二分許，在台中市○○街與向上路之第二信用合作社提
    款機前，以埋伏守候方式，待丁○○於提款機提款完畢時，持水果刀衝出以左手
    勒住丁○○脖子（當時戊○○手戴乙只黃金色手錶），再以所持水果刀割傷段女
    之右臉頰，復抵住段女腰部，致使段女不能抗拒，而強盜段女所提領之新台幣（
    下同）五千元得逞，適路人經過始驚慌逃逸。另又基於概括犯意，連續意圖為自
    己不法之所有，先後於同年六月廿五日下午七時四十分，在台中市○○街、大墩
    十八街口，以騎乘機車尾隨方式，由後方趁辛○○不及防備之際，搶奪辛○○之
    皮包得逞，內有現金五千元、身分證、郵局及銀行提款卡、信用卡各一張、呼叫
    器。又於同年七月十日下午七時三十分，在台中市○○街一一七號前，以同一手
    法、搶奪壬○○之皮包得逞，內有現金三萬四千二百元、身分證、金融卡、銀行
    存款簿、翡翠戒子一只、健保卡二張、印章二枚、汽車駕照一張、呼叫器一只、
    再於同年七月三十日下午七時，在台中市○○○○街、大通街口，以同一手法，
    搶奪庚○○之皮包得逞，內有現金二千元、印章二枚、行動電話、金融卡、提款
    卡、身分證二張、郵局存摺一本、農會存摺一本、汽車及機車之駕照、行照。另
    於同年八月十八日日下午五時四十五分，在台中市○○街、大墩五街口，以同一
    手法，搶奪丙○○皮包得逞，內有現金二百四十元、身分證、三信提款卡。復於
    同年八月十八日下午六時二十五分，在台中市○○街、大墩十二街口，以同一手
    法，由正面過來，搶奪癸○○之皮包得逞，內有圓鑽各重一六‧七八克拉、七‧
    ○五克拉、一二‧七七克拉及一‧五克拉，馬眼重二一‧三九克，Ｔ鑽重二○‧
    三一克拉，小鑽重六六‧一五克拉，以及現金二千餘元和癸○○本人之證件等物
    。而戊○○將前開搶奪得逞之鑽戒等物處理掉，現金則花用，餘皮包、證件等物
    則丟棄。經警依據前開強盜時提款機之錄影帶，而循線於同年八月廿五日上午四
    時許在台中市○○○街九十二巷七號三樓內，查獲戊○○，並扣得其作案工具水
    果刀一把、及其黃金色手錶一只。案經台中市警察局第四分局報請原審法院檢察
    署檢察官偵查起訴，因認其涉犯懲治盜匪條例第五條第一項第一款，刑法第三百
    二十五條第一項連續犯以上所犯二罪，犯意各別請分論併罰云云。
二、公訴人以訊據被告戊○○雖矢口否認前開犯行，辯稱：伊於八十六年八月十八日
    從中午到晚上十一時，都在丑○○處打麻將云云。惟查，前開事實業據被害人丁○○、癸○○、及辛○○、壬○○、庚○○、丙○○等人堅指不移，並有強盜時
    之提款機錄影帶一捲、被告作案用之水果刀一把及作案時所帶之黃金色手錶一只
    扣案可稽，及指認口卡片、被告相片及作案時錄影之翻照可資佐證，觀之該作案
    時錄影之翻照即係被告本人無訛，亦有各該照可資比對，事證已甚明確。至於丑
    ○○先則稱被告於八十六年八月十八日下午六時離開即未再回來，繼則改稱下午
    七時離開即未再回來，非惟與被告所辯當天至晚上十一時都在丑○○處打麻將，
    僅中間離開十分鐘云云，顯然不符，況雷麗珠、劉光月、葉銘洲均稱當天並和被
    告打麻將，亦未到丑○○處打麻將等情屬實；而己○○、甲○○、蘇文忠雖附和
    被告之詞稱有打麻將，惟其等所稱打麻將之每底、每檯錢數均與被告所供不符，
    顯係迴護之詞，不足採信。從而，被告所辯係卸責之詞，委無可採，為其論罪之
    依據。
三、惟據上訴人即被告（以下簡稱為被告）戊○○則矢口否認有上開搶奪及強盜犯行
    ，辯稱：案發當天渠自當日中午十二時許，即至房客丑○○之住處，與甲○○（
    即綽號「阿強」）丑○○及蘇文忠等人一起打麻將，迄至當日下午六時三十分許
    始結束，後與友人己○○於丑○○之住處聊天至當日下午七時許始一起離開，並
    未至上開處所搶奪被害人丙○○、癸○○等二人之上開財物及劫取被害人丁○○
 上開現金等語。
四、然本院查證人子○○（原名為蘇文忠）於警訊中供明：其於八十六年八月十八日
    十二時十分至台中市莒光三巷五號丑○○住處，約十三時許與屋主丑○○、上訴
    人、甲○○打麻將，其間己○○中途到來，一度離去又回來，至十八時二十─二
    十五分許結束牌局，不到十分鐘，與甲○○先行離去，現場留下丑○○、戊○○
    、己○○三人等語。在本院行調查時具結後復供稱我不認識他（按指被告），大
    家都叫他「胖子」當時被告原先不打，後來甲○○叫他打，我們一共打了八圈，
    隔日有颱風‧‧‧‧等語（見本審卷第七十、七十一頁）證人甲○○亦證稱：其
    確與子○○（即蘇文忠）一起至丑○○住處打麻將將，並敘明前一天（即十七日
    ）亦因打麻將之事與其太太吵架，所以才特別注意一下時間，但未仔細看清到底
    為十八時幾分，只是平時下班回家均約為十八時三十分至十九時之間（見一八○
    七四號偵查卷第六十六頁、第六十四頁），在本院行調查時亦供稱：因為當天我
    心情不好，下午有請假與同事蘇文忠到丑○○那邊找被告打麻將各等語（見本案
    卷第四十二頁、四十三頁），證人丑○○、與上述證人之證言大致相同，丑○○
    並陳明蘇文忠於打麻將時，曾借用家中電話通話，（見同上偵卷第六十頁、第四
    十四頁），而蘇文忠於該日十七時五十八分二十九秒至五十八分秒五十一秒間，
    曾以丑○○家中之（○四）0000000號電話打至彰化縣花壇鄉○○路四二
    ○之四一號其父親經營之錫裕企業股份有限公司之（○四）0000000號電
    話，此有中華電信股份有限公司台灣中區電信公司北台中營業處八十七年一月八
    日中北服字第六號函送之通聯紀錄公司及同公司彰化營運處八十七年三月四日
    彰營臺字第四八號函附卷可稽，是上開證人之供詞應為真實，則上訴人顯然無
    分身於八十六年八月十八日十七時四十五分及同日十八時二十五分許、同日十八
    時十二分許在上開地點搶奪、強盜林筱、癸○○、丁○○之財物又被害人丁○○
    於八十六年八月十八日十八時十二分，在台中市○○街與向上路口附近之台中市
    第二信用合作社提款五千元後，隨即遭歹徒強盜財物，該提款機所裝置之錄影機
    並拍錄歹徒之面貌，經翻拍成照片，有該照片可稽（見同偵查卷第二十四頁），
    上訴人經於八十八年十二月一日至法務部調查局就其本人與錄影帶中之影像比對
    、鑑定結果，認二者不同率佔百分之八十，相同率佔百分之二十，有該局八十八
    年十二月三日之鑑驗通知書可按（見原審卷第五十八頁），本院又將有關照片及
    提款機錄影翻拍照片等送請鑑定、經法務部調查局九十一年一月二十二日以調科
    柒字第○九一○○七七九○八○號鑑定通知書以：待鑑二者照片之當事人鼻樑、
    眼型略有不同，其餘臉部特徵因欠缺清晰且相同之比對條件，歉難進行比對。（
    見本審卷第三十一、三十二頁），其他復無確切事證可供審酌，被告所辯應屬可
    採。原審判決漏查為被告有罪之判決，容有未洽，上訴意旨，指摘及此為有理由
    ，所為要屬犯罪不能證明，應由本院將原判決撤銷，另為無罪之諭知。
五、公訴意旨另以：被告基於意圖為自己不法所有之概括犯意，先後於八十六年六月
    二十五日十九時四十分，在台中市○○街與大墩十八街口，以騎乘機車尾隨方式
    ，由後方趁辛○○不及防備之際，搶奪辛○○之皮包得逞，內有現金五千元、身
    分證、郵局及銀行提款卡、信用卡各一張、呼叫器一只。又於同年七月十日十九
    時三十分，在台中市○○街一一七號前，以同一手法、搶奪壬○○之皮包得逞，
    內有現金三萬四千二百元、身分證、金融卡、銀行存款簿、翡翠戒子一只、健保
    卡二張、印章二枚、汽車駕照一張、呼叫器一只。再於同年七月三十日下午十九
    時許，在台中市○○○○街與大通街口，以同一手法，搶奪庚○○之皮包得逞，
    內有現金二千元、印章二枚、行動電話、金融卡、提款卡、身分證二張、郵局存
    摺一本、農會存摺一本、汽車及機車之駕照、行照，因認被告另涉犯連續搶奪罪
    嫌云云。查此部分公訴人認被告涉犯右開罪嫌，無非以被害人辛○○、壬○○、
    庚○○之指訴為其論據。但此部分訊據被告戊○○堅決否認有何搶奪辛○○等三
    人財物之犯行，辯稱：公訴人所指案發時間，伊均有不在場證明：(1)同年六月二
    十五日十九時四十分許（辛○○案）－當日與友人己○○均在台中市西屯區莒光
    三巷五號內整理房子，以便於同年六月底將房子交付承租人丑○○使用。(2)同年
    七月十日十九時三十分許（壬○○案）－同年七月七日至七月九日間，伊因腳大
    姆指受傷，而前往醫院施行指甲拔除手術，痛苦不已，且不利於行，七月十日下
    班於家中休養，未再外出。(3)同年七月三十日十九時許（庚○○案）－伊當時係
    至房客丑○○處打牌，至晚上十一、十二時始離開；及被害人係由伊戴安全帽之
    樣子及背影、體型等外形指認，其指認之過程有瑕疵等語。經查：被害人辛○○
    於警詢中指陳：「‧‧，歹徒戴一黑色安全帽，無法看清臉部，約三十歲左右，
    身體壯碩，高約一七五公分左右‧‧」、「（問：為何能確認戊○○即是當日強
    盜你財物之歹徒﹖）因發生當時，歹徒的背後及我來派出所詳視之歹徒背後及與
    之前所述特徵吻合無誤」；於本院前審調查時證稱：「（問：當時搶你之搶匪是
    否在座之被告﹖）如警局所述，係從背影及身材認定是在座被告」；被害人壬○○於警詢中指陳：「‧‧，因當時天色昏暗，我只看到歹徒留平頭、穿花衣服，
    黑長褲、從側面看是圓臉，體型胖壯，歹徒身高約一七○至一七五公分左右，‧
    ‧」「（問：妳為何能確認胡榮即是當日強盜妳財物之歹徒﹖）因當時他搶劫我
    財物時，從其側面及特徵及今日來所詳視與當日強盜我之歹徒相似，‧‧」，於
    本院前審調查時證述：「（問：有否看到被告之臉﹖）我有看到側面」「‧‧，
    從側面臉上肌肉，外型可以確認是他」；被害人庚○○於警詢時指稱：「‧‧，
    因當時天色已昏暗，視線不清，只能從後看見歹徒背影，留平頭，穿白色格子衣
    服，胖壯的身驅，‧‧」「（問：妳為何能確認戊○○即是當日強盜妳財物之歹
    徒﹖）因當時搶嫌留有一平頭短髮，頭大大臉圓圓，今日至派出所指認而詳視確
    認他無誤」各等語。由上開三名被害人之陳述，可知其等於案發當時，或因搶匪
    戴安全帽（辛○○部分）；或僅看到搶匪之側面（壬○○部分）；或當時天色已
    昏暗，僅看到歹徒背影（陳美秀部分），衡情應均無法確定搶匪的容貌。渠等於
    警局及本院前審行調查時雖均證稱被告即是搶奪其財物之人，然此應係被告已另
    案被捕，且遭其他被害人指認，以致產生先入為主之偏見始為如是指認，故其指
    認之可信性容有可疑。又被告涉犯該搶奪犯嫌部分，除有被害人存有瑕疵之指訴
    外，要無其他事證資為佐證，尚難僅憑被害人之指訴，遽論被告成立此部分連續
    搶奪之罪責，是其此部分犯罪亦屬不能證明，本院就此部分(即搶奪罪)將原判決
    上揭有罪部分予以撤銷，為無罪之判決，因此部分與前揭部分屬連續犯之裁判上
    一罪，自亦面必另為無罪之諭知。原判決就此部分不另為無罪之諭知，核無不合
    ，（與前揭被訴部分亦同屬無罪）併此敘明
六、據上論斷，應依刑事訴訟法第三百六十九條第一項前段、第三百六十四條、第三
    百零一條第一項前段，判決如主文。
本案經檢察官乙○○到庭執行職務。
中      華 民      國      九十二  年      三      月      十九    日
                                臺灣高等法院臺中分院刑事第六庭
                                      審判長法  官  李  文  雄
                                            法  官  陳  秀  
                                            法  官  陳  嘉  雄
右正本證明與原本無異。
如不服本判決應於收受送達後十日內向本院提出上訴書狀，其未敘述上訴之理由者並
得於提起上訴後十日內向本院補提理由書（均須按他造當事人之人數附繕本）。
                                            書記官  陳  信  和
中      華      民      國      九十二  年      三      月      二十    日
                                                                        Ａ


司法院資訊處製作；財團法人民間司法改革基金會備份。
